【裁判字號】    97,交聲,161
【裁判日期】    970930
【裁判案由】    違反道路交通管理處罰條例聲明異議
【裁判全文】
臺灣新竹地方法院交通事件裁定         97年度交聲字第161號
原處分機關  臺北市交通事件裁決所
異  議  人  甲○○
即受處分人
上列異議人即受處分人因違反道路交通管理處罰條例案件，對於
臺北市交通事件裁決所民國97年4月10日北市裁三字第裁22-E000
00000號違反道路交通管理事件裁決處分聲明異議，本院裁定如
下：
    主  文
異議駁回。
    理  由
一、按受處分人，不服主管機關所為之處分，得於接到裁決書之
    翌日起20日內，向管轄地方法院聲明異議；又交通法庭認為
    聲明異議無理由者，應以裁定駁回之，道路交通管理處罰條
    例第87條第1 項、道路交通案件處理辦法第19條分別定有明
    文。
二、次按駕駛人駕駛汽車，應遵守道路交通標線之指示，而汽車
    駕駛人不遵守道路交通標誌、標線、號誌之指示者，處新台
    幣（下同）900 元以上1,800 元以下罰鍰。又停止線，用以
    指示行駛車輛停止之界限，車輛停止時，其前懸部分不得伸
    越該線。本標線設於已設有「停車再開」標誌或設有號誌之
    交岔路口，鐵路平交道或行人穿越道之前方及左彎待轉區○
    ○○○道路交通安全規則第90條、道路交通管理處罰條例第
    60條第2 項第3 款、道路交通標誌標線號誌設置規則第170
    條第1 項定有明文。
三、本件原處分機關臺北市交通事件裁決所，以異議人甲○○駕
    駛黃明珠所有、車牌號碼9A─3106號自用一般小客車，於96
    年11月7 日下午6 時47分許，行經臺一線75公里處時，因不
    遵守道路交通標線之指示，為新竹市警察局交通隊逕行舉發
    ，並填掣竹市警交字第E00000000 號舉發違反道路交通管理
    事件通知單（下稱舉發單）；嗣異議人向原處分機關提出陳
    述，由原處分機關函請原舉發單位調查結果，仍認其有前揭
    違規行為，乃以違反道路交通管理處罰條例第60條第2 項第
    3 款，汽車駕駛人，駕駛汽車不遵守道路交通標誌、標線、
    號誌之指示之規定為由，裁處異議人罰鍰900 元。
四、聲明異議意旨略以：車輛於紅燈時，在路口停等，前輪超越
    停止線，是否違規，道路交通管理處罰條例並無明文規定，
    ，爰聲請撤銷原裁決處分等語。
五、經查：
（一）本件異議人駕駛上開自用一般小客車於96年11月7 日下午
      6 時47分許，行經臺一線75公里處時，不遵守道路交通標
      線之指示，車輛前懸超越停止線，經該路口之微電腦自動
      測速照相設備拍照存證，為警逕行舉發等事實，有上開舉
      發單1 份、採證照片影本及新竹市警察局於97年3 月11日
      竹市警交字第0970009391號函附卷可稽。又異議人於異議
      狀中亦不否認駕駛車輛於紅燈停等時，有車輛前輪超越停
      止線之情事，是異議人於上開時、地，確有駕駛汽車不遵
      守道路交通標線之指示之違規事由，堪以認定。
（二）異議人雖主張道路交通管理處罰條例並未就車輛於紅燈時
      ，在路口停等，前輪超越停止線之情形有所規範云云，然
      道路交通管理處罰條例第60條第2 項第3 款明定：「汽車
      駕駛人，駕駛汽車有下列情形之一，而本章各條無處罰之
      規定者，處新臺幣900 元以上1,800 元以下罰鍰：三、不
      遵守道路交通標誌、標線、號誌之指示。」，是汽車駕駛
      人於不遵守交通標線情形，而上開條例第二章又別無處罰
      規定時，自應依本條規定處罰；而停止線為標線之一種，
      依道路交通標誌標線號誌設置規則第170 條第1 項至第3
      項規定：「停止線，用以指示行駛車輛停止之界限，車輛
      停止時，其前懸部分不得伸越該線。本標線設於已設有『
      停車再開』標誌或設有號誌之交岔路口，鐵路平交道或行
      人穿越道之前方及左彎待轉區之前端。」、「本標線為白
      實線，寬30至40公分，依遵行方向之路面寬度劃設之。與
      行人穿越道線同時設置者，兩者淨距以1 公尺至3 公尺為
      度。」、「本標線之前得加繪黃色『越線受罰』標字。」
      ，本件異議人違規地點為設有號誌之交岔路口，異議人亦
      明知該交岔路口所繪設之白實線為停止線，依上開設置規
      則第170 條第1 項之規定，車輛於交通號誌顯示為圓形紅
      燈而停止等待時，車輛前懸部分即不行伸越該線，如車輛
      前懸伸越該線，即屬不遵守交通標線。至於停等線是否加
      繪「越線受罰」標字，上開規則第3 項既係規定「得」加
      繪，則是否加繪屬主管機關權限，有否加繪，不影響該停
      止線之效力，併此敘明。是異議人主張道路交通管理處罰
      條例並未就此有所規範，顯係對相關法令有所誤解，惟異
      議人既考領有汽車駕駛執照，並實際參與道路交通運作之
      人，對此等交通規則當負有知悉之義務，要不得諉為不知
      ，且應遵守此等規定。
六、綜上所述，異議人確有於舉發單所載時、地駕駛汽車不遵守
    道路交通標線之指示之違規事由，應堪認定。原處分機關依
    道路交通管理處罰條例第第60條第2 項第3 款之規定，裁處
    異議人罰鍰900 元，核無違誤。本件異議人之異議為無理由
    ，自應將其異議駁回。
中    華    民    國    97    年    9     月  30      日
                  交通法庭    法  官  李毓華       1
如不服本裁定，應於裁定送達後5 日內向本院提出抗告狀。
以上正本證明與原本無異。
中    華    民    國    97    年    9     月    30    日
                              書記官  劉怡芳


司法院資訊處製作；財團法人民間司法改革基金會備份。
